【裁判字號】    97,交抗,71
【裁判日期】    970303
【裁判案由】    聲明異議
【裁判全文】
臺灣高等法院臺南分院交通事件裁定
抗  告  人  甲○○
上列抗告人因違反道路交通管理處罰條例案件，不服臺灣臺南地
方法院，中華民國九十六年十二月三十一日所為裁定（九十六年
度交聲字第六七一號），提起抗告，本院裁定如下：
    主  文
抗告駁回。
    理  由
一、本件抗告意旨略以：（一）抗告人係於開元路71巷口等待紅
    燈變綠燈後前行，並未闖紅燈，（二）抗告人明知無違規事
    實，才敢向法官請求調查證據，請求調閱錄影帶、違規照片
    ，如抗告人有違規事實，豈不自取甘辱。（三）抗告人有理
    由相信警員不會陷害抗告人，但卻可能誣陷抗告人。（四）
    警員說當時抗告人後面另有二名騎士從同一地點騎出，請他
    們作證，確認抗告人違規事實。（五）抗告人提出從未違規
    前科之事實，也請求調查證據，舉證責任已盡，且舉證責任
    也不在抗告人云云。
二、按「汽車駕駛人，行經有燈光號誌管制之交岔路口闖紅燈者
    ，處新臺幣1千8百元以上5千4百元以下罰鍰。」、「汽車駕
    駛人有下列各款所列條款之一者，除依原條款處罰鍰外，並
    予記點：三、有第43條、第53條或第54條情形之一者，各記
    違規點數三點。」道路交通管理處罰條例第53條第1項、第
    63條第1項第3款分別定有明文。
三、抗告人即受處分人沈鶴文固不否認有於96年7月11日下午5時
    11分許，駕駛車牌號碼RV9-388號輕型機車行經台南市○○
    路與前鋒路交叉路口，惟否認有闖紅燈之行為，經查：
(一)證人警員陳思豪於原審證稱：
    「他（即抗告人）舉發當日，我執行16-18時巡邏職務，於
    前鋒路口取締交通違規，開元路東往西當時為紅燈號誌，違
    規人騎乘機車從開元路向左前方進入前鋒路被我們攔查，開
    元路進入前鋒路有一個紅綠燈號誌。另外有二件違規同時舉
    發。」「（提示異議人所繪路線圖，並告以要旨）我是看到
    違規人從前鋒路往開元路方向行駛，不是從71巷口騎出。是
    在開元路73巷前的停止線前的紅綠燈順開元路騎乘過來，違
    規人闖過的紅綠燈是開元路73巷前巷口的紅燈，不是開元路
    71巷右轉出來的，如我所標示的位置。」（見原審卷第10卷
    ）查證人即員警陳思豪係本身直接見聞抗告人所駕之機車闖
    紅燈之事實經過，對事實最為明瞭，又經以刑事責任擔保陳
    述之真實性等各項因素，綜合認定其陳述為可採信。而抗告
    人既未就執勤員警之舉發有誤提出相關證據以供調查，亦無
    任何證據足資證明執勤員警有何捏造事實違法取締之不法情
    事，從而原法院依證人即警員陳思豪之證述，而為抗告人違
    規事實之認定，於法尚無不合。
(二)按交通勤務警察或依法令執行交通稽查任務人員，開單舉發
    違反道路交通管理處罰條例所列之違規事實，經公路主管機
    關或警察機關所為之裁決處罰，本質上為行政處分，係公務
    員基於職務上權力，依法就特定之具體事件所為，並具有公
    法上效果之單方行政行為。而根據公務員為公法上行為具有
    公信力之原則，該行政處分當可被推定為真正，且其據以依
    法處分之事實認定，亦應可推定為正確無誤，故本此公信原
    則，立法者乃賦予行政機關違反道路交通事件統一裁罰基準
    及處理細則等相關規定，使交通勤務警察或依法令執行交通
    稽查任務人員得當機處分，以達成維護交通秩序及公共安全
    之行政目的。反之，若謂公務員之一切行政行為，均需預留
    充分之證據，以證明其所認定之事實為真，則國家行政勢必
    受到相當程度之阻礙，而且相關行政目的亦難以順利達成，
    故刑事訴訟法中就犯罪證據有關之規定，與屬於行政秩序罰
    之交通違規裁罰本旨不相符合之部分，自不在得以準用之列
    。從而，交通違規行政爭訟之舉證責任原理，非如刑事案件
    中，應超越任何合理懷疑始可為有罪判決者之嚴格程度，而
    係應與民事訴訟之舉證責任原理相類似，亦即，基本上應就
    行政機關與人民所各自主張有利於己之事實，分配其應盡之
    舉證責任，而非逕予適用刑事訴訟法上之「無罪推定」原則
    ，此觀諸行政訴訟法第136條，規定行政訴訟程序準用民事
    訴訟法第277條舉證責任分配原則之立法意旨，即可明瞭。
(三)抗告人請求調閱路口監視器，惟該路口並無監視器，業經原
    審查明，亦無違規照片，聲請傳訊在其同時通過路口之二名
    騎士，惟未提出姓名，本院自無從查詢，抗告人所主張，自
    屬無據。
四、從而，原處分機關依道路交通管理處罰條例第53條第1項、
    第63條第1項第3款之規定，裁處抗告人1千8百元罰鍰，並記
    違規點數三點，於法並無不合。抗告人聲明異議，原審裁定
    駁回，核無不合，抗告人抗告意旨，仍執前詞，否認違規行
    為，核無理由，抗告應予駁回。
五、據上論結，應依道路交通案件處理辦法第26條，刑事訴訟法
    第412條，裁定如主文。
中    華    民    國    97    年    3     月    3     日
                  刑事第五庭    審判長法  官  楊明章
                                      法  官  顏基典
                                      法  官  楊子莊
以上正本證明與原本無異。
不得再抗告。
                                      書記官  王全龍
中    華    民    國    97    年    3     月    3     日


司法院資訊處製作；財團法人民間司法改革基金會備份。
